最　高　行　政　法　院　裁　定　　　　　　　　　　九十一年度裁字第四一六號
　　抗　告　人　勞工保險局
　　代　表　人　甲○○
　　訴訟代理人　周仕傑律師
右抗告人因與相對人榮昌大樓管理顧問有限公司間給付保險費事件，對於中華民國八
十九年十二月三十日臺北高等行政法院八十九年度訴字第二一六九號裁定提起抗告，
本院裁定如左︰
　　主  文
抗告駁回。
抗告訴訟費用由抗告人負擔。
　　理  由
本件原裁定以：按原告之訴，有起訴不合程式或不備其他要件者，行政法院應以裁定
駁回之，行政訴訟法第一百零七條第一項第十款定有明文。抗告人起訴主張相對人積
欠民國八十九年五至七月份之保險費，經通知限期繳納，迄未給付，爰訴請判命相對
人應給付該保險費及滯納金等語。然查抗告人起訴之公法上請求權，其履行期屆至或
雖未屆至而有預為請求之必要者，通常即有一般給付訴訟之權利保護必要，惟行政機
關得以行政處分達成目的者，則無權利保護必要。次查，勞工保險為社會保險，具公
法之性質，被保險人或投保單位依勞工保險條例之規定，應繳納之保險費或滯納金，
為公法上之給付義務，其未依法繳納保險費者，依勞工保險條例第十七條第一項前段
之規定，得寬限十五日，寬限期間仍未繳納者，自期滿之翌日起至完納前一日止，每
逾一日加徵應納費額百分之零點二滯納金。而抗告人於投保單位或被保險人未依法繳
納時，均就其應繳納之保險費及滯納金，作成限期繳納通知書，該通知書係屬所應繳
各費之核定，性質上為行政處分，已具執行力，無庸再提起一般給付之訴，因將抗告
人之訴駁回。抗告意旨略以：查有關勞工保險保險費與滯納金之繳納義務，係依據勞
工保險條例與各投保單位之投保申請書而發生。必先有投保單位將其所欲投保之人數
、薪資等級、各投保人之身分資料等事項，填具投保申請書與加保申報表並向抗告人
提出，經審核認為符合法令之規定後，准其加保。故從其性質上觀察，應屬公法上的
行政契約，非由抗告人單方面所為之行政處分。而勞工保險條例雖就勞工保險之費率
、負擔比例、繳納方式與期限、保險給付之項目與內容等分別加以規定，然僅係就前
述行政契約之內容加以補充規範，並無改於勞工保險屬於行政契約之性質。又依勞工
保險條例第十七條第二項之規定，在投保單位逾期未繳納保險費與滯納金者，須依據
訴訟程序訴追，非可直接請求強制執行。此與全民健康保險法第三十條第二項規定，
得直接移送法院強制執行，兩相比較，更可見勞工保險之保險費須經過訴訟程序加以
訴追，此一立法之限制，並不因行政訴訟法或是行政執行法之施行而有所不同。再查
有關投保單位應繳納保險費與滯納金之義務，係依據行政契約與勞工保險條例之規定
所產生，抗告人雖寄發限期繳納通知書，但該通知書僅具有告知之性質，投保單位之
繳納義務並非因該通知書而產生。原裁定以該通知書具有行政處分之性質，已具執行
力，而駁回抗告人之訴，不無誤會云云。惟查，依勞工保險條例第十六條第一項各款
規定，勞工保險費之繳納定有履行期間；第十七條第一項前段規定，得寬限十五日；
關於滯納金部分，雖未再訂有履行期間，惟抗告人均已以書面限期繳納，該限期繳納
之書面通知書，自已符合行政執行法第十一條第一項第一款、第三款之規定。抗告人
應可依上開行政執行法之規定，移送該管行政執行處逕為執行，無須向行政法院起訴
請求判命相對人給付，重新取得執行名義之必要，此為本院最近之見解。從而，抗告
論旨，執以上各點，指摘原判決不當，不能認為有理由，應予駁回。
據上論結，本件抗告為無理由，爰依行政訴訟法二百七十二條、第一百零四條、民事
訴訟法第四百九十二條第一項、第九十五條、第七十八條，裁定如主文。
中　　華　　民　　國　　九十一　　　年　　　五　　　　月　　　十六　　　日
                    最 高 行 政 法 院  第 四 庭
                                審 判 長 法  官　　　廖　政　雄
                                         法  官　　　趙　永　康
                                         法  官　　　林　清　祥
                                         法  官　　　鍾　耀　光
                                         法  官      姜  仁  脩
右  正  本  證  明  與  原  本  無  異
　　　　　　　　　　　　　　　　　　　　 法院書記官　蘇  金  全
中　　華　　民　　國　　九十一　　　年　　　五　　　　月　　　十六　　　日
